臺灣高等法院民事裁定
110年度重上字第279號
上  訴  人  周秀鳳  
訴訟代理人  林志強律師
            郭俊廷律師
            吳仲立律師
被 上訴 人  潤隆建設股份有限公司

法定代理人  蔡聰賓  
訴訟代理人  顏世翠律師
            郭子千律師
            焦郁穎律師
上列當事人間請求返還價款等事件，上訴人對於中華民國108年7
月31日臺灣臺北地方法院106年度重訴字第706號第一審判決，提
起上訴，本院裁定如下：
    主      文
本件訴訟標的價額核定為新臺幣貳仟柒佰陸拾柒萬捌仟元。
上訴人應補繳第一審裁判費新臺幣柒萬參仟參佰玖拾貳元。
    理      由
一、按訴訟標的之價額，由法院核定。核定訴訟標的之價額，以
    起訴時之交易價額為準，無交易價額者，以原告就訴訟標的
    所有之利益為準，民事訴訟法第77條之1第1項、第2項定有
    明文。又法院於核定訴訟標的價額時，應以原告起訴請求法
    院裁判之聲明範圍為準，如原告起訴聲明已有一部撤回、變
    更、擴張或減縮等情形後，法院始為訴訟標的價額之核定者
    ，即應以核定時尚繫屬於法院之原告請求判決範圍為準，據
    以計算訴訟標的之價額，徵收裁判費用（最高法院109年度
    台抗字第834號裁定意旨參照)。次按以一訴主張數項標的者
    ，其價額合併計算之。但所主張之數項標的互相競合或應為
    選擇者，其訴訟標的價額，應依其中價額最高者定之。以一
    訴附帶請求其孳息、損害賠償、違約金或費用者，不併算其
    價額，民事訴訟法第77條之2固定有明文。惟所謂「以一訴
    附帶請求」者，以附帶請求與主請求標的間須有主從關係，
    且附帶請求係隨主訴訟標的之法律關係存在而發生者，始有
    本條項「不併算其價額」規定之適用（最高法院103年度台
    抗字第666號、109年度台抗字第777號裁定意旨參照）。
二、本件上訴人於原審對被上訴人提起返還價款等訴訟，原聲明
    請求被上訴人應給付上訴人新臺幣（下同）1,933萬4,850元
    ，及其中1,810萬元自民國106年1月11日起，其中46萬元自1
    05年8月5日起，其中14萬5,000元自起訴狀繕本送達翌日起
    ，均至清償日止，按週年利率5%計算之利息（見原審卷一第
    4頁）。嗣於107年10月26日擴張聲明請求被上訴人應給付上
    訴人2,925萬2,621元，及其中1,810萬元自106年1月11日起
    ，其中897萬3,000元自民事變更訴之聲明狀繕本送達翌日起
    ，其中46萬元自105年8月5日起，其中14萬5,000元自起訴狀
    繕本送達翌日起，均至清償日止，按週年利率5%計算之利息
    （見原審卷二第143-144頁），即將原請求已付價金之利息
    損失自62萬9,850元部分擴張為157萬4,621元，及追加請求
    違約金897萬3,000元（見原審卷二第149頁）。查關於上開
    違約金897萬3,000元部分，上訴人係主張如認契約不成立，
    依民法第113條、第233條第1項前段規定，請求給付違約金
    ，如認得依契約第25條第1項前段解除契約，則依契約同條
    第1項中段約定請求給付違約金，與上訴人請求被上訴人返
    還已付價金1,810萬元，係主張如認契約不成立，依民法第1
    79條、第233條第1項前段規定，如認得依契約第25條第1項
    前段解除契約，則依民法第259條第1項第1款、第179條規定
    請求返還已付價金，其訴訟標的法律關係不同，經濟利益明
    顯有別，兩者間無主從、依附或牽連關係，勝敗又非必屬一
    致，並無民事訴訟法第77條之2第2項規定之適用，故應合併
    計算其訴訟標的價額。又上開已付價金之利息損失157萬4,6
    21元，屬上訴人以一訴附帶請求利息損失，依民事訴訟法第
    77條之2第2項規定，不併算其價額。揆諸前開規定及說明，
    本件第一審訴訟標的金額應核定為2,767萬8,000元（計算式
    ：2,925萬2,621元－157萬4,621元＝2,767萬8,000元），應徵
    第一審裁判費25萬5,584元，扣除上訴人已繳納之18萬2,192
    元（見原審卷一第1頁），尚應補繳第一審裁判費7萬3,392
    元。
三、爰裁定如主文。　
中　　華　　民　　國　　111 　年　　3 　　月　　23　　日
                  民事第十二庭
                      審判長法  官  陳秀貞
                            法  官  毛彥程
                            法  官  蔡世芳
正本係照原本作成。
核定訴訟標的價額部分，如不服裁定得於收受送達後10日內向本
院提出抗告狀，並繳納抗告費新臺幣1千元。
命補繳裁判費部分不得抗告。
中　　華　　民　　國　　111 　年　　3 　　月　　24　　日
  　　　　　　　　　　　　　書記官　何敏華